臺灣士林地方法院民事裁定
110年度抗字第201號
抗  告  人  廖承傑  
代  理  人  盧孟蔚律師
相  對  人  黃苡峻  
上列當事人間本票裁定事件，抗告人對於本院司法事務官於民國
110年7月30日所為110 年度司票字第6263號裁定提起抗告，本院
裁定如下：
    主  文
抗告駁回。
抗告費用新臺幣壹仟元由抗告人負擔。
    理  由
一、按執票人向本票發票人行使追索權時，得聲請法院裁定後強
    制執行，票據法第123 條定有明文。又本票執票人依上開法
    條之規定，聲請法院裁定許可對發票人強制執行，係屬非訟
    事件程序，法院僅就形式上審查得否准許強制執行，此項裁
    定並無確定實體上法律關係存否之效力，如發票人就票據債
    務之存否有爭執、或提出時效抗辯，既屬實體法律關係存否
    之抗辯，抗告法院於非訟程序中自不得審酌，且非訟事件之
    裁定，得不經言詞辯論，抗告人如提出時效抗辯，相對人或
    有時效中斷事由而不及主張，有礙其實施防禦權，仍應由發
    票人提起確認之訴，以資解決。再按免除作成拒絕證書之本
    票，執票人聲請裁定准予強制執行時，毋庸提出已為付款提
    示之證據，票據債務人如主張本票未經執票人提示，依票據
    法第124 條準用同法第95條但書之規定，應由票據債務人負
    舉證之責，此亦屬實體問題，自應由票據債務人另行提起訴
    訟解決之。
二、本件相對人在原審主張：伊執有抗告人為發票人，發票日為
    民國107年7月18日、金額為新臺幣2,000萬元、未載到期日
    ，並免除作成拒絕證書之本票（下稱系爭本票）乙張，詎經
    伊提示後未獲清償，爰依法聲請裁定許可強制執行等語。
三、抗告意旨略以：系爭本票發票地位於臺北市○○路00號5樓（
    下稱瑞光路址），非伊之住所，伊工作地點並已於108年5月
    6日搬遷至臺北市○○區○○○路00號2樓，可見相對人不可能於
    本件遞狀前至瑞光路址向伊為見票之提示或付款之提示，伊
    亦未曾收受相對人任何文件，復未曾與相對人碰面，相對人
    確無現實向伊提示系爭本票之可能，本件自始欠缺行使本票
    追索權所須必備之「見票提示」、「付款提示」之形式要件
    。又相對人未為見票提示及付款提示，系爭本票自發票日10
    7年7月18日起算，已逾票據法第124 條準用第22條第1 項前
    段所定3年時效，因罹於時效而消滅。是相對人執系爭本票
    為本件准許強制執行之聲請自非適法，爰提起抗告，請求廢
    棄原裁定等語。
四、經查：
  ㈠本件相對人主張其執有抗告人簽發之系爭本票，經其向抗告
    人提示後未獲付款，爰依票據法第123 條規定聲請裁定許可
    強制執行等情，業據相對人提出與其所述相符之系爭本票為
    證（見本院110 年度司票字第6263號卷第10頁）。而系爭本
    票已具備本票應記載事項，合於同法第120 條規定，且發票
    名義人形式上亦為抗告人，故從形式上觀之，係屬有效之本
    票。另因未記載到期日，依同條第2項規定，視為見票即付
    ，縱令相對人未於同法第124 條、第66條、第45條第1 項規
    定所定付款提示期間即108年1月18日內為付款之提示，因本
    票發票人係負絕對之付款責任，不因執票人逾期提示付款而
    免其付款之責，故相對人聲請裁定准許強制執行，原審據以
    准許，於法核無不合。
  ㈡抗告人雖主張系爭本票未經提示云云。然系爭本票載有「本
    票免除作成拒絕證書」之文字（見本院110 年度司票字第62
    63號卷第10頁），且相對人於民事聲請裁定本票強制執行狀
    及陳述意見狀上載明系爭本票經其於108年1月31日在臺北市
    ○○區○○○路○段00巷00號紐柏林國際車業戶外咖啡座提示未獲
    付款等情（見本院卷第45-46頁），即表明其已遵期提示，
    揆諸前開規定及說明，相對人即毋庸提出已為付款提示之證
    據，而應由抗告人就其主張相對人未提示系爭本票乙節，負
    舉證之責，就此抗告人固稱該日其偕同公司監察人鐘紫綺拜
    訪董事、合作廠商及銀行，並未前往臺北市○○區○○○路○段00
    巷00號紐柏林國際車業云云，惟未提出足以推翻或反證相對
    人不曾於上開時間地點為付款提示之證明，尚無從排除相對
    人於上開時間地點向抗告人為付款提示之可能。況依前開說
    明，此屬相對人得否行使追索權之實體問題，應由抗告人另
    訴解決，亦非本件非訟程序所得審究。故其此部分主張，礙
    難憑採。
  ㈢至抗告人時效抗辯之主張，就其本質及法律效果而言，核屬
    實體法律關係存否之抗辯，揆諸首揭說明，抗告人應另行提
    起訴訟解決，要非本件非訟程序所得審究，其此部分主張亦
    不可採。
  ㈣從而，抗告人執上開理由指摘原裁定不當，求予廢棄，為無
    理由，應予駁回。
五、爰裁定如主文。　　
中　　華　　民　　國　　110 　年　　10　　月　　18　　日
                  民事第五庭  法  官  謝佳純
以上正本係照原本作成。
如不服本裁定，僅得於收受本裁定正本送達後10日內，以適用法
規顯有錯誤為理由，向本院提出再抗告狀（須按他造當事人之
人數附繕本及繳納再抗告裁判費新臺幣1,000 元）。再抗告時應
提出委任律師或具有律師資格之人之委任狀；委任有律師資格者
，另應附具律師資格證書及釋明委任人與受任人間有民事訴訟法
第466 條之1 第1 項但書或第2 項所定關係之釋明文書影本。
中　　華　　民　　國　　110 　年　　10　　月　　18　　日
                              書記官  陳怡文